最高法院刑事判決　　　　　　　　　　　　　　　九十三年度台上字第六一九三號
　　上　訴　人　甲○○
右上訴人因違反毒品危害防制條例案件，不服台灣高等法院高雄分院中華民國九十一
年一月八日第二審判決（九十年度上訴字第一三三四號，起訴案號：台灣高雄地方法
院檢察署八十九年度偵字第八八五八號），提起上訴，本院判決如左：
    主  文
上訴駁回。
    理  由
按刑事訴訟法第三百七十七條規定：上訴於第三審法院，非以判決違背法令為理由，
不得為之。是提起第三審上訴，應以原判決違背法令為理由，係屬法定要件；如果上
訴理由狀並未依據卷內訴訟資料具體指摘原判決不適用何種法則或如何適用不當，或
所指摘原判決違法情事，顯與法律規定得為第三審上訴理由之違法情形不相適合時，
均應認其上訴為違背法律上之程式，予以駁回。本件原判決撤銷第一審之科刑判決，
並變更檢察官之起訴法條（毒品危害防制條例第五條第二項），改判仍論上訴人以販
賣第二級毒品罪，判處有期徒刑捌年。扣案之第二級毒品安非他命柒小包（驗後毛重
貳佰肆拾柒點玖公克）沒收銷燬之。係依憑上訴人之部分自白（即坦承於民國八十八
年十二月二十九日二十三時許，在高雄市○○區○○街與三多路口附近，以新台幣『
下同』十五萬元之價格，向姓名年籍不詳綽號為「美濃」之成年男子，購買安非他命
七包『驗前毛重二四七點九五公克、驗後毛重二四七點九０公克』，在交易當場為在
旁之警員查獲）、參酌證人即查獲上訴人之警員陳中偉於偵查、第一審調查及吳啟崇
於原審調查時、楊正鴻於第一審之證述，扣案之第二級毒品安非他命柒小包，經送高
雄醫學院附設中和紀念醫院檢驗，確係甲基安非他命之成分，驗後毛重貳佰肆拾柒點
玖公克，有高雄醫學院附設中和紀念醫院檢驗報告書一紙附卷可稽，另依據行政院衛
生署管制藥品管理局九十年三月八日管檢字第九二三五三號函敘甲基安非他命之每日
正常使用劑量為二點五至二十五毫克之間（每公克為一百毫克），其最低致死劑量為
一公克，久用成癮而對藥物產生耐藥性者，可增至十倍以上等文獻數據，暨上訴人在
高雄區中小企業銀行雖設有帳戶，但於八十八年十二月十五日至同年三十日間均無往
來，有該銀行九十年五月二十五日高銀總字第九一號函為憑等證據資料，而為論斷，
已敘明其所憑之證據及認定之理由。而以上訴人否認犯罪，辯稱：伊購買之安非他命
是準備供自己施用云云，為卸責之詞，不足採取，依憑卷證資料，在理由內詳加指駁
；並說明：（一）依陳中偉、吳啟崇所證：當時渠等二人為查訪是否有贓車而在上述
地點抄查車牌，看到上訴人騎機車在附近行跡可疑，而加以注意；其後發現一部計程
車駛近上訴人身旁，上訴人從身上拿出現金交給該計程車內之人，計程車內之人則交
付一包東西給上訴人，渠等見狀就上前查問，該部計程車趁機逃逸，上訴人則被查獲
等語，且上訴人亦承認有交付現金十五萬元給該計程車內之人，足見上訴人業已與該
計程車內之綽號「美濃」之人完成交易行為。（二）上訴人為警查獲時，經警將對上
訴人所採集之尿液送驗結果，確呈甲基安非他命陽性反應（有高雄縣衛生局八十八年
十二月三十一日八八煙檢字第三一０五號煙毒尿液檢驗成績書一紙附卷可查，且該案
業經第一審法院判處有期徒刑七月，並經原審法院上訴駁回確定），雖與上訴人所供
：其有施用安非他命之習性相符。但甲基安非他命之每日正常使用劑量為二點五至二
十五毫克之間（每公克為一百毫克），其最低致死劑量為一公克，久用成癮而對藥物
產生耐藥性者，可增至十倍以上，有行政院衛生署管制藥品管理局九十年三月八日管
檢字第九二三五號函一份在卷可憑；而本件查獲之安非他命之驗後毛重為二四七點九
公克，有前述檢驗報告單可以證明，如以每日使用二十五毫克劑量計算，本件查獲之
安非他命至少約可施用九百九十一日左右（計算式：247.9÷0.25=991.6 ），即二年
八月有餘。縱如上訴人於警訊中所稱：其平均一天施用一次，約０點五公克左右計算
，查獲之安非他命亦可施用約四百九十五日（計算式：247.9÷0.5= 495.8 ）即約一
年四月，均遠超過一般吸毒者單純為施用所持有之數量，亦與一般施用之人通常係小
量購買之情形有異。上訴人事後雖於第一審審理中改稱：其每次施用一公克，每天施
用四、五次，以此計算則每天須施用至少四公克以上，與其於警訊中所供之每天施用
零點五公克有極大差異（相差達八倍以上），亦與前述行政院衛生署函覆之施用劑量
有明顯差異存在。（三）上訴人自承平時係靠打零工謀生，顯然上訴人並無固定之收
入，且據證人楊正鴻在第一審法院證稱：上訴人常向其借錢，有三千、五千、一萬元
左右，最近一次在八十八年十二月間，借五萬元，顯然經濟條件並不寬裕；況購買安
非他命之價格為十五萬元，金額不在少數。另上訴人復自承購買本件安非他命之金錢
，有五萬元係向楊正鴻所借貸，其又稱：打工後之收入存放在高雄區中小企業銀行，
本次購買安非他命之款項有部分是從上述帳戶中領出云云，但經第一審向該銀行查詢
結果，則稱：上訴人在該行設有帳戶，於八十八年十二月十五日至同年三十日間均無
往來，亦有該銀行九十年五月二十五日高銀總字第九一號函可證，可見上訴人此部分
所述與事實不符。上訴人既無固定收入，且經濟條件並不寬裕，如係供自己施用，自
當以量力購買少量安非他命以求解癮，始符常情，其竟願意花費鉅款，甚至向他人借
貸，購買遠超過施用毒品者短期所需之施用量，並就其購買安非他命來源為不實陳述
，認與常情有違，顯見上訴人購買本件扣案之安非他命，並非單純供己施用而已。另
上訴人雖提出地政規費繳納通知書及土地登記簿謄本，以證明曾因施用安非他命而出
售家產，但其出售土地行為係在八十四年間，為地政規費繳納通知單所載明，距本件
發生之八十八年十二月間已有四年之久，尚難認與本件有何關係存在。（四）上訴人
於偵訊時供稱：半兩（每兩為三七點五公克）安非他命市價約值三萬元，換算結果每
公克市價約為一千六百元。以本件查獲之安非他命二百四十七‧九公克計算，總市價
約值三十九萬六千六百四十元（計算式：1,600X247.9=396,640 ）。依上訴人所稱購
買毒品之成本十五萬元，將扣案之安非他命出售後，應可獲得相當之暴利，是上訴人
借錢購買毒品顯係俟機出售圖利。（五）安非他命係價格昂貴之違禁物，其販賣為政
府懸為禁令嚴加取締，刑責甚重，苟上訴人無販賣牟利之意圖，實無甘冒被取締判處
重刑之危險，向人借貸而一次販入安非他命二百四十七點九公克之數量，且價金高達
十五萬元之理，顯然上訴人確實以營利為目的，而一次大量販入安非他命，進而伺機
販賣，至為灼然。（六）一般所謂之「誘捕」均係以誘捕販賣者為目的，本件上訴人
係向「美濃」之人販入安非他命，並非販賣安非他命予「美濃」之人，則警員尚無對
上訴人誘捕之必要。況本件警員查獲被告後，係以上訴人有施用第二級毒品行為移送
，並非以販賣行為移送，顯然本件並非警員事先佈署而誘捕上訴人。從形式上觀察，
原判決並無違法情形存在。又查：（一）證據之取捨，為事實審法院之職權，倘其採
證並無違背證據法則，於證據證明力之判斷復與論理法則或經驗法則相符，即不得任
意指為違法。原判決已依憑調查所得之證據，敘明上訴人應成立本件犯行之理由，且
依卷內資料，又別無證據證明其有成癮產生對藥物之耐藥性及毒品貨源充足或缺乏時
，一日施用次數及劑量異常等客觀情形，尚難認原判決有證據上理由矛盾之違法。上
訴人主張其每次施用一公克，每天施用四、五次，係於貨源充足時一日之施用次數及
一次之施用劑量，而每天施用０．五公克，則係貨源缺乏時一日之施用次數及一次之
施用劑量，又其久用成癮產生對藥物之耐藥性，致死之劑量為十公克等情，純係憑其
個人意見，就原審之採證、認事及適用法律之職權行使，漫事爭執，自非合法之第三
審上訴理由。（二）原判決既認依憑上開證據，上訴人應負之罪責，已臻明確，且就
上訴人當時之經濟能力及售屋得款之事詳為論斷。況第三審為法律審，除有特別規定
外，不為事實上之調查。上訴人於上訴本院後，始請求傳訊其胞兄即證人楊啟文，本
院自不予審酌。上訴人上開主張顯與法律規定不相適合，並非適法之第三審上訴理由
。其餘上訴意旨，經核係置原判決之明白論斷於不顧，猶執已為原審指駁之陳詞爭辯
，並就屬於事實審法院採證、認事之職權行使，任意指摘，均未依據卷內訴訟資料具
體指明原判決如何違背法令，自難認已符合法定之第三審上訴要件，顯非適法之上訴
理由。其上訴違背法律上之程式，應予駁回。
據上論結，應依刑事訴訟法第三百九十五條前段，判決如主文。
中　　　華　　　民　　　國　　九十三　　年　　 十一 　　月　　 十九 　　日
                              最高法院刑事第九庭
                                  審判長法官  林　增　福
                                        法官  邵　燕　玲
                                        法官  陳　世　雄
                                        法官  陳　朱　貴
                                        法官  石　木　欽
      右正本證明與原本無異
                                              書  記  官
中　　　華　　　民　　　國　　九十三　　年　　 十一 　　月　　二十六　　日
                                                                        Ｑ
